臺灣高等法院高雄分院刑事判決        100年度上易字第994號
上  訴  人  臺灣高雄地方法院檢察署檢察官
被      告  朱勝男
上列上訴人因被告傷害案件，不服臺灣高雄地方法院100 年度易
字第1053號中華民國100 年8 月22日第一審判決（起訴案號：臺
灣高雄地方法院檢察署100 年度偵字第12199 號），提起上訴，
本院判決如下：
     主  文
上訴駁回。
     理  由
一、按上訴書狀應敘述具體理由；又第二審法院認為上訴書狀未
    敘述理由或上訴有刑事訴訟法第362 條前段之情形者，應以
    判決駁回之，同法第361 條第2 項、第367 條前段定有明文
    。而依法院辦理刑事訴訟案件應行注意事項第162 條規定：
    「……所稱具體理由，係指須就不服之判決為具體之指摘而
    言，如僅泛稱原判決認事用法不當或採證違法、判決不公等
    ，均非具體理由。……」亦即所謂具體理由，必係依據卷內
    既有訴訟資料或提出新事證，指摘或表明第一審判決有何採
    證認事、用法或量刑等足以影響判決本旨之不當或違法，而
    構成應予撤銷之具體事由，始克當之（例如：依憑證據法則
    具體指出所採證據何以不具證據能力，或依憑卷證資料，明
    確指出所為證據證明力之判斷如何違背經驗、論理法則）；
    倘僅泛言原判決認定事實錯誤、違背法令、量刑失之過重或
    輕縱，而未依上揭意旨指出具體事由，或形式上雖已指出具
    體事由，然該事由縱使屬實，亦不足以認為原判決有何不當
    或違法者（例如：對不具有調查必要性之證據，法院未依聲
    請調查亦未說明理由，或援用證據不當，但除去該證據仍應
    為同一事實之認定），皆難謂係具體理由，俾與第二審上訴
    制度旨在請求第二審法院撤銷、變更第一審不當或違法之判
    決，以實現個案救濟之立法目的相契合，並節制濫行上訴（
    最高法院97年度台上字第892 號判決意旨參照）。
二、經查，本案原審判決以被告朱勝男犯傷害罪，而判處拘役30
    日。上訴人即檢察官雖於民國100 年9 月14日上訴期間屆滿
    前提出上訴書，然上訴理由係稱：「據告訴人簡立志具狀請
    求上訴略以：判決內容與事實不符，且量刑過輕。因之請求
    本檢察官上訴，經核被告否認部分犯行，犯後態度不佳，且
    被告尚未與告訴人和解，是本檢察官認原判決量刑確屬過輕
    ，不足警惕被告而有上訴之必要，請更為判決。至請求上訴
    狀認判決內容與事實不符之部分，經核原判決之事實認定，
    並無不當，爰不據以為上訴之理由，附此敘明。」等語。故
    依檢察官上訴理由，可知檢察官係以原審量刑過輕為由，而
    提起上訴。
三、原審判決理由就此部分以：「審酌被告於攙扶同事男友之過
    程中，縱因該男友已酒醉無法自我控制，在攙扶及揮手撥開
    之過程中受有侵害，該侵害之程度有限，且既非有意識下之
    惡意攻擊，亦無過份計較之必要，況其隨時可中斷協助而逕
    自離開，並無續受侵害之虞，衡情自無必要與酒醉之人過份
    計較，事後向同事或其酒醒之男友說明，衡情同事及其男友
    當予以致歉，則其所受之侵害及委屈即可撫平，乃其竟未以
    理性之態度面對，反訴諸暴力，徒手毆打簡志立，致簡志立
    受有系爭傷害，所為自屬可議，惟念其係基於善意協助攙扶
    ，出發點之動機良善，且本身亦因飲酒而較難控制情緒，非
    惡意對他人為攻擊，是認並無予以重罰之必要，另參其犯後
    雖自承動手打人，但對於本身之犯罪並未全部承認，且未與
    告訴人達成和解，犯後態度難認良好，前無犯罪紀錄，有臺
    灣高等法院被告前案紀錄表附卷可稽，素行尚佳，並考量被
    告之教育程度、家庭經濟等一切情狀，量處如主文所示之刑
    ，並諭知如主文所示之易科罰金折算標準，以資警懲。」等
    語，亦即原審判決已依刑法第57條各款規定審酌後而為量刑
    ，且均已考量被告未全部坦承犯行及未與告訴人達成和解之
    犯後態度而為量刑。檢察官上訴書所載之理由，未具體指出
    原審判決所為之判斷及量刑，有如何違背經驗、論理法則之
    處，亦即並未就原審之採證及判斷具體指出有何違背法令或
    不當之處，依上開說明，實難認本件檢察官之上訴係上開法
    條所規定之具體理由，亦即檢察官上訴並未具體敘述原審判
    決有何違背法令或不當之處，其上訴即不合法律上之程式。
四、再上訴不合法律上之程式之情形，雖依刑事訴訟法第367 條
    但書規定：「但其情形可以補正而未經原審法院命其補正者
    ，審判長應定期先命補正。」，惟該條但書規定係指上訴書
    狀未敘述理由，原審未命補提理由書狀之情形。換言之，應
    認僅於被告或檢察官上訴未敘述理由時，原審法院可命其補
    正，而未經原審法院命其補正，第二審法院審判長始應定期
    間先命補正，苟被告或檢察官提起上訴時，上訴書狀已載理
    由者，即不適用。檢察官上訴書敘述之上訴理由是否具體，
    既非原審法院可命補正之事項，即毋庸先命補正。從而，上
    訴人即檢察官之上訴書未敘述具體理由，且於上訴期間屆滿
    後之20日（即100 年10月11日）內，亦未補提上訴具體理由
    ，依上開規定，顯屬違背法律上之程式，應由本院依同法第
    367 條前段、第372 條規定，不經言詞辯論判決如主文。
中    華    民    國  100     年    10    月    12    日
                刑事第二庭  審判長法  官  林正雄
                                  法  官  黃壽燕
                                  法  官  邱明弘
以上正本證明與原本無異。
不得上訴。
中    華    民    國  100     年    10    月    12    日
                                  書記官  林明威